臺灣臺中地方法院民事判決　　　　　　　　　　　　九十年度簡上字第二九四號
　　上　訴　人　甲○○
　　被　上訴人　乙○○
右當事人間請求給付租金事件，上訴人對於中華民國九十年六月二十日本院台中簡易
庭九十年度中簡字第一五四七號判決提起上訴，本院判決如左：
    主    文
原判決廢棄。
被上訴人在第一審之訴駁回。
第一、二審訴訟費用由被上訴人負擔。
    事    實
甲、上訴人方面：
一、聲明：如主文所示。
二、陳述：除與原判決記載相同者，茲引用外，補稱：
 （一）被上訴人在另案提起遷讓房屋訴訟時主張修繕費可於租金額內多退少補互為
       抵扣房屋之修繕費云云，則被上訴人再為訴訟自有未合。
 （二）上訴人一直有付租金，直至民國八十八年九月二十一日大地震後，因房屋受
       損，被上訴人一直未為修繕。依鈞院八十九年度中簡字第一六六一號民事判
       決，上訴人得以被上訴人不履行其修繕義務而對租金請求主張同時履行抗辯
       ，基於禁反言原則，上訴人自得再行主張同時履行抗辯。
 （三）被上訴人曾於八十七年間同意每月租金改為新台幣（下同）二萬五千元，是
       其請求每月給付租金三萬元，顯有違誤。
 （四）退而言之，上訴人承租之房屋因地震受損，在修復之前，應減少租金為一萬
       元。
 （五）又本件兩造已於九十一年五月二十四日達成和解，由上訴人交付面額二十一
       萬元之支票以清償積欠房租，有被上訴人親具之同意書可稽，上開支票已兌
       現。是上訴人已依和解契約清償欠租，被上訴人再請求給付欠租，自屬無理
       。
三、證據：提出民事起訴狀影本一份、本院八十九年度中簡字第一六六一號民事判決
          影本一份、同意書影本一份為證。
乙、被上訴人方面：
一、聲明：請求判決(1)原判決廢棄。(2)駁回被上訴人在第一審之訴及假執行之宣告。
二、陳述：除與原判決記載相同者，茲引用外，補稱：
  （一）被上訴人另案乃請求上訴人給付自九十年六月起積欠之租金，與本件請求上
        訴人給付八十九年九月至九十年五月之租金不同，並非同一訴訟。
  （二）九二一地震後，經兩造協調，上訴人表示要自行找人修繕，修繕費自租金中
        扣除。惟其遲未修繕，亦不配合讓被上訴人進入修繕，卻藉口主張同時履行
        抗辯，顯不合理。
  （三）上訴人所指被上訴人同意減少租金為二萬五千元，係指重新換約之條件，惟
        兩造並未重新訂約，故租金仍為原定之三萬元。
  （四）被上訴人於九十一年五月二十四日出具之同意書，乃指先收受上訴人交付之
        二十一萬元支票以抵積欠之租金，並無拋棄其餘租金債權而為和解之意。
三、證據：援用第一審所提之證據。
丙：本院依職權調閱本院台中簡易庭九十年度中簡字第一九六０號遷讓房屋等民事案
    卷。
    理      由
一、本件被上訴人起訴主張：被上訴人於八十六年一月五日將門牌號碼台中市居○街
    二十一號房屋（下稱系爭房屋）一棟出租予上訴人開設服飾店，約定租金每月三
    萬元，租賃期限為不定期。未料上訴人自八十九年三月起即未依約給付任何租金
    ，為此被上訴人曾多次催討，上訴人仍置之不理。被上訴人不得已於八十九年五
    月十九日向法院提起給付租金之訴，惟法官誤信被上訴人所為上訴人未為修繕房
    屋之辯解，而為有利於上訴人之判決。判決後，兩造於友人居間協調下，由上訴
    人給付被上訴人十七萬元，以清償原積欠八十九年六、七、八月之租金及訴訟費
    、利息等費用，雙方並協商由上訴人在三個月內自行僱工修屋，其修繕費可經由
    被上訴人同意後自租金內抵扣。未料上訴人自八十九年九月五日起，又故態復萌
    ，非但未依約於三個月內完成房屋修繕，更拒絕給付租金，積欠自八十九年九月
    五日起至五月三十一日止之租金共二十七萬元，扣除前開上訴人給付款項之餘額
    ，上訴人應再給付被上訴人二十六萬二千四百五十四元，爰依租賃之法律關係，
    請求上訴人給付上開欠租及自起訴狀繕本送達翌日起至清償日止，按年息百分之
    五計算之遲延利息。上訴人則以：被上訴人業已另案請求給付租金，再為本案訴
    訟，自有未合；又被上訴人曾同意自八十七年起租金改為二萬五千元，且系爭房
    屋於九二一地震受有損壞，迄今仍未修繕完畢，上訴人自得拒絕給付租金；系爭
    房屋既有受損，於修復前亦應減少租金；況兩造已於九十一年五月二十四日就欠
    租部分達成以二十一萬元和解，上訴人已如數清償完畢，則被上訴人再行請求給
    付租金，顯無理由等語置辯。
二、本件被上訴人主張上訴人於八十六年一月五日向其承租系爭房屋，約定租金每月
    三萬元，上訴人自八十九年三月起未繳租金，嗣經被上訴人提起給付租金之訴訟
    後，上訴人交付面額共十七萬元之支票以清償欠租，經扣抵八十九年六月至八月
    之租金及訴訟費、利息等費用後，被上訴人尚積欠八十九年九月起至五月止之租
    金等情，業據被上訴人提出房屋租賃書影本一份、租金計算表等為據，且為上訴
    人所不爭執，堪認屬實。上訴人則以前揭情詞置辯。本院爰就上訴人抗辯各節是
    否可採，審酌如下：
    (1)查上訴人固於本案起訴後，再行具狀請求上訴人給付租金及遷讓房屋，經本院
      台中簡易庭以九十年度中簡字第一九六０號案件受理，惟查，上訴人於該事件
      審理，業已陳明係請求被上訴人給付自九十年六月一日起積欠之租金，與本件
      請求被上訴人給付自八十九年九月五日起至九十年五月止之欠租，範圍並不相
      同，顯非同一事件，則上訴人為本件訴訟請求，並無不合，被上訴人主張上訴
      人不得就同一訴訟再行主張，顯有誤會。
    (2)次按，當事人主張有利於己之事實，就其事實有舉證之責任，民事訴訟法第二
      百七十七條定有明文。兩造於八十六年一月五日簽訂租賃契約時，乃約定租金
      為每月三萬元，此為兩造所不爭執之事實，上訴人抗辯被上訴人事後同意租金
      減為二萬五千元乙節，既為被上訴人所否認，上訴人自應負證明之責，惟上訴
      對此抗辯事實，並未提出確實之證明方法，其僅以空言爭執，即難採信。
    (3)又按出租人除應以合於所約定使用、收益之租賃物交付承租人外，並應於租賃
      關係存續中保持其合於約定使用、收益之狀態，而此出租人之物賃物保持義務
      與承租人之給付租金義務，具有對價關係。是如出租人未於租賃物關係存續中
      保持其合於約定使用、收益之狀態，承租人固得行使同時履行抗辯權，拒絕租
      金之給付。然該同時履行抗辯權，僅他方當事人未為對待給付前，得拒絕自己
      履行之權利，其作用僅能暫時拒絕履行，而非對於他方債權之否認，是如不主
      張該項權利而為給付，他方非無受領之權，亦即，如自己不拒絕給付而已為給
      付，就該已給付部分，當無從再行主張同時履行抗辯。本件上訴人嗣已於九十
      一年五月二十四日交付面額二十一萬元之支票一紙予被上訴人，以清償積欠之
      租金，此為兩造所不爭執，並有上訴人提出被上訴人簽收之同意書一紙在卷可
      稽，上開支票並已兌付；又上訴人對被上訴人主張其積欠自八十九年九月五日
      起之租金之事實並不爭執，則依民法第三百二十二條第一款之規定，該二十一
      萬款項自應儘先抵充自八十九年九月五日起到期之各期租金。被上訴人就其所
      積欠之租金，既於上開二十一萬元範圍內已為給付，依上開說明，就此部分，
      自無從再行主張同時履行抗辯。
    (4)又上訴人抗辯兩造已於九十一年五月二十四日成立和解，由上訴人交付被上訴
      人面額二十一萬之支票以清償欠租，被上訴人不得再行請求租金云云。惟按被
      上訴人否認兩造業就欠租事宜以二十一萬元和解，且觀諸被上訴人所出具之同
      意書上僅載「茲收到甲○○交付支票Ａ00000000張新台幣貳拾壹萬元
      整，為支付積欠房租部份，多退少補‧‧‧」，並無就被上訴人積欠之全部租
      金以二十一萬元合解之意，否則何來「多退少補」？上訴人就此部分所辯，復
      未提出其它事證以實其說，則其辯稱已因和解清償完畢，自無足採。
    (5)惟按租賃關係存續中租賃物如有修繕之必要，應由出租人負擔者，承租人得定
      相當期限，催告出租人修繕，如出租人於其期限內不為修繕者，承租人得終止
      租約，或自行修繕而請求出租人償還其費用，或於租金中扣除之；租賃關係中
      ，因不可歸責於承租人之事由，致租賃物之一部滅失者，承租人得按滅失之部
      分，請求減少報酬，民法第四百三十條、第四百三十五條第一項分別定有明文
      。本件上訴人抗辯系爭房屋於九二一大地震後，有多處龜裂、漏水及門窗無法
      關閉之損壞，為被上訴人所不爭執，則依上開規定，出租人即被上訴人應有修
      繕之義務，惟系爭房屋迄今仍未修繕完畢，承租人即上訴人未自行修繕，亦未
      行使終止權，則兩造之租賃關係仍然存續，於此情形下，衡量兩造利益，應認
      於修繕前，承租人因不能完全使用收益所受之損失，得準用民法第四百三十五
      條第一項之規定，請求減少租金始為妥當。本院參酌系爭房屋原月租為三萬元
      、所受損害情形，及上訴人陳稱自地震後仍由伊經營店面使用，兩造嗣於九十
      一年五月二十四日同意自九十一年六月以每月一萬元之租金續約，暨被上訴人
      於本院調查時亦陳稱：可同意從損害起算至修好，租金以每月二萬元計算等語
      （見本院九十年十一月六日準備程序筆錄）綜觀，本院認於系爭房屋未修繕期
      間，租金應減為二萬元為恰當。依此計算，本件被上訴人請求被告給付自八十
      九年九月五日起至九十年五月三十一日止之租金（按被上訴人於本院九十年度
      中簡字第一九六０號遷讓房屋等事件中，請求上訴人給付自九十年六月一日起
      之租金，被上訴人於本件審理時，業已陳明本件係請求至九十年五月三十一日
      止之租金），共計八個月又二十七日，依每月二萬元計算，共計得請求之租金
      為十七萬七千四百十九元（四捨五入）。再扣除被上訴人計算上訴人於前案判
      決後給付十七萬元，抵充八十九年六月至八月之租金及利息、訴訟費等費用之
      餘款為七千五百四十六元，尚餘十六萬九千八百七十三元。
三、如上所述，上訴人既於本件審理中給付被上訴人二十一萬元，已足抵充上開十六
    萬九千八百七十三元，則被上訴人自無從再行請求上訴人給付欠租。從而，原審
    判令上訴人給付被上訴人二十六萬二千四百五十四元，及自九十年五月二十三日
    起至清償日止，按年息百分之五計算之利息，並依職權宣告假執行，自有未洽。
    上訴意旨指摘原判決不當，求予廢棄改判，為有理由。自應由本院予以廢棄改判
    如主文第二項所示。又被上訴人於原審請求依職權宣告假執行，僅係促請法院於
    其獲勝訴判決時依職權為假執行之宣告，法院不受其拘束，故本院自毋庸就此部
    分予以准駁，併此敘明。
四、據上論結，本件上訴為有理由，依民事訴訟法第四百三十六條之一第三項、第四
    百五十條、第七十八條，判決如主文。
中　　　華　　　民　　　國　　九十一　　年　　 十二　　 月　　　六　　　日
                                    臺灣台中地方法院民事第一庭
                                        審判長法  官  林清鈞
                                              法  官  許文碩
                                              法  官  吳幸芬
右為正本係照原本作成
本判決不得上訴。
中　　　華　　　民　　　國　　九十一　　年　　 十二　　 月　　　六　　　日
~B法院書記官
